臺灣臺北地方法院民事判決　　　　　　　　　　　　九十三年度訴字第三六二九號
　　原　　　　告　　丙○○
　　被　　　　告　　甲○○○○.
　　兼法定代理人　　乙○○
右當事人間請求撤銷中常會決議等事件，本院判決如左：
    主      文
原告之訴駁回。
訴訟費用由原告負擔。
　　事實及理由
一、按「當事人於起訴時或第一次言詞辯論期日前，得合意選定受訴法院得獨任審判
    之法官審判第一審訴訟事件。其行準備程序者，得於第一次期日前合意選定之。
    對於依法令應行或得行合議審判之第一審訴訟事件，當事人得選定受訴法院之法
    官三人組成合議庭審判。其得行合議審判者，當事人亦得選定法官一人獨任審判
    。前項當事人未能合意選定法官三人時，亦得由當事人各選定法官一人，再由被
    選定之法官共推其他法官一人組成合議庭審判，法院並應即通知當事人於十日內
    為是否同意之表示；其不同意者，視為撤回其合意；逾期未為意思表示者，視為
    其同意。前三項合意應以文書證之。」為民事訴訟合意選定法官審判暫行條例第
    二條第一項至第四項所明定，然該暫行條例第二條第三項係針對同條第二項於當
    事人就選定法官三人組成合議庭一事已有合意，卻未能就法官三人之人選達成共
    識之情形所為之規定，故如當事人並無選定法官之合意，即無該條之適用，自不
    待言。本件原告雖依民事訴訟合意選定法官審判暫行條例第二條第三項之規定聲
    請本院定期命被告與原告協商合意選定合議庭法官，惟有關兩造間有無選定法官
    之合意一事，前經本院函請被告查明見覆，被告於九十三年八月三十日收受本院
    函文後迄未查覆，是被告無與原告選定法官之合意甚明，從而，本件原告聲請依
    前揭暫行條例第二條第三項通知被告選定法官，於法自有未符，合先指明。
二、原告起訴之聲明及陳述如附件。
三、本件未經言詞辯論，故未據被告提出準備書狀以為聲明或陳述。
四、本件原告起訴請求撤銷甲○○○○中央常務執行委員會（或中央執行委員會）於
    民國九十三年五月二十五日（星期二）所為「乙○○總統續任與就職第十一屆年
    黨主席」之決議、宣告該決議無效，無非以原告為民進黨黨員，具有黨員合法資
    格與權利，任何人不得剝奪黨內選舉與被選舉權（亦即參選黨主席成二○○四年
    黨內總統提名選舉之權利。），而任何黨員、組織或黨主席均不能剝奪或故意不
    辦理二○○四年第十一屆黨主席由全體黨員直選。九十三年五月二十五日星期二
    甲○○○○中常會所為「乙○○續任與就職宣誓為黨主席」之決議違反黨章第五
    條（黨員之義務）：「(一)遵守本黨黨章，服從組織（全代會）之決議」，亦違反
    黨章第六條（黨員之權利）：「(一)有依據本黨規章，選舉，被選舉，罷免，創制
    及複決之權利。：：(三)有接受本黨提名與支持之權利。：：」（亦即任何黨員均
    可參選黨內公職與政府公職，即黨主席選舉權），而乙○○總統兼黨主席，操弄
    中常會，中執會及全代會，故意不由黨員直選黨主席、拖延黨主席之黨員直選日
    程，公然違反八十七年七月十九日甲○○○○全國黨代表大會所為「黨主席由全
    體黨員直選」之決議為據。惟按有權請求法院宣告某項會議之決議無效者，當以
    該會議之特定構成份子為限，又如該決議果有撤銷之原因時，亦僅有撤銷權人始
    得主張撤銷，而撤銷權之存在與行使，須以有法律明文規定者為限，此觀民法第
    五十六條第一項之規定自明。本件被告甲○○○○之中央常務執行委員或中央執
    行委員所為決議，與總會性質不同，且原告並非被告甲○○○○之中央常務執行
    委員會或中央執行委員會之委員，是其請求宣告被告甲○○○○中央常務執行委
    員會（或中央執行委員會）於九十三年五月二十五日（星期二）所為「乙○○總
    統續任與就職第十一屆年黨主席」之決議無效及請求撤銷該決議，自難認其有請
    求權之存在。
五、綜上所述，本件原告為被告甲○○○○黨員，非該黨之中央常務執行委員或中央
    執行委員，是其起訴請求宣告被告甲○○○○中央常務執行委員會（或中央執行
    委員會）於九十三年五月二十五日所為「乙○○總統續任與就職第十一屆年黨主
    席」之決議無效、請求撤銷該決議，依其所訴之事實，在法律上顯無理由，爰不
    經言詞辯論逕以判決駁回之。
六、本件因事證已臻明確，原告其餘立證方法，經核與判決之結果不生影響，無庸逐
    一論述，併予敘明。
七、結論：原告之訴為有理由，依民事訴訟法第二百四十九條第二項、第七十八條，
    判決如主文。
中　　　華　　　民　　　國　　九十三　　年　　　九　　　月　　 三十 　　日
                              民事第四庭  法  官  周玫芳
右為正本係照原本作成
如對本判決上訴，須於判決送達後廿日內向本院提出上訴狀
中　　　華　　　民　　　國　　九十三　　年　　　九　　　月　　 三十 　　日
                                          書記官  郭麗琴
